【裁判字號】    92,訴,1428
【裁判日期】    920701
【裁判案由】    加重強盜等
【裁判全文】
臺灣臺中地方法院刑事判決                        九十二年度訴字第一四二八號
    公  訴  人  臺灣臺中地方法院檢察署檢察官
    被      告  甲○○
                丙○○
    右  一  人
    選任辯護人  劉佳田律師
右列被告等因加重強盜等案件，經檢察官提起公訴（九十二年度偵字第七九三一號）
，本院判決如左：
    主  文
甲○○共同連續攜帶兇器竊盜，處有期徒刑貳年陸月，扣案之如附表二編號一所示螺
絲起子壹支、編號二所示手電筒貳支、編號四、五所示ＮＩＫＯＮ照相機各壹台、編
號六所示閃光燈壹個、編號七所示滑鼠貳個、編號十所示隨身碟壹個、編號十一所示
ＹＱＥＮ牌收音機壹台及編號十三所示ＭＡＧＩＣ  ＢＲＩＣＫ  ＧＡＭＥ掌上型遊
戲機壹台均沒收。
丙○○共同連續攜帶兇器竊盜，累犯，處有期徒刑貳年拾月，扣案之如附表二編號一
所示螺絲起子壹支、編號二所示手電筒貳支、編號四、五所示ＮＩＫＯＮ照相機各壹
台、編號六所示閃光燈壹個、編號七所示滑鼠貳個、編號十所示隨身碟壹個、編號十
一所示ＹＱＥＮ牌收音機壹台及編號十三所示ＭＡＧＩＣ  ＢＲＩＣＫ  ＧＡＭＥ掌
上型遊戲機壹台均沒收。被訴準強盜罪部分無罪。
    事  實
一、丙○○與甲○○係夫妻關係，二人前於民國八十九年間，因共犯攜帶兇器加重竊
    盜案件，經本院判處丙○○有期徒刑一年二月，甲○○判處有期徒刑一年及緩刑
    四年確定，丙○○另與前所犯贓物案件（處有期徒刑三月），與前開竊盜案經定
    應執行刑為有期徒刑一年四月確定，於九十年八月十五日縮短刑期假釋出獄，於
    九十年八月二十二日縮刑期滿執行完畢，甲○○則尚在緩刑期間。詎仍均不知悔
    改，復基於共同意圖為自己不法所有之概括犯意聯絡，自九十二年四月四日起至
    同年月十一日止，由丙○○駕駛其所有車牌號碼Ｘ九─五六二七號自用小客車，
    搭載甲○○，沿臺中市南屯區○○○路之南苑公園附近，共同尋找行竊目標後，
    再由丙○○或甲○○，持丙○○所有手電筒二支及客觀上足為兇器使用之螺絲起
    子一支，敲毀破壞如附表一編號三、四、五、七、八、十所示庚○○等人所有自
    用小客車車門或車窗（毀損部分均未告訴）及在某車牌號碼不詳之自用小客車內
    ，下手竊取車內如附表一編號三、四、五、七、八（其中僅竊取ＯＬＹＭＰＵＳ
    牌數位相機、ＫＩＮＧＭＡＸ牌隨身碟乙個、ＱＰＡＳＳ５牌翻譯機，附表一編
    號八所載內容有誤）、十所示物品及扣案之如附表二編號四、五、六、七、十、
    十一及十三等物品，另一人則在旁擔任把風工作。嗣於九十二年四月十一日二十
    一時三十分許，丙○○、甲○○竊取如附表一編號十所示財物得手後，為前來取
    車之寅○○發覺，當場查獲甫行竊得手之甲○○，丙○○則駕車離去在附近觀察
    ，俟見甲○○屢向寅○○求情，遭寅○○嚴詞峻拒，丙○○始自車內持木質球棒
    下車吆喝甲○○迅速離去，甲○○呆立未離去，二人遂遭寅○○及據報前往之警
    員合力逮捕。並當場扣得其二人竊盜用之手電筒二支及螺絲起子一支，嗣並循線
    於其等位於臺中縣太平市○○路六一八巷一號五樓住處，扣得其等所有竊盜所得
    之如附表二編號四、五所示ＮＩＫＯＮ照相機各一台、編號六所示閃光燈一個、
    編號七所示滑鼠二個、編號十所示隨身碟一個、編號十一所示ＹＱＥＮ牌收音機
    一台及編號十三所示ＭＡＧＩＣ  ＢＲＩＣＫ（誤繕為ＲＢＲＵＩＣＫ）  ＧＡ
    ＭＥ掌上型遊戲機一台。
二、案經庚○○、癸○○、戊○○、辛○○、丑○○、寅○○訴請臺中市警察局第四
    分局報請臺灣臺中地方法院檢察署檢察官偵查起訴。
    理  由
壹、有罪部分：
一、訊據被告丙○○、甲○○對於在右開時地共同竊取如附表一編號三、四、五、七
    、八、十所示自用小客車內財物等事實不諱，彼此供述情節互核相符，並經被害
    人庚○○、癸○○、戊○○、辛○○、丑○○、寅○○等人於警詢及本院審理時
    指稱遭竊之情相符，復有贓物保管收據、現場圖、照片附卷及手電筒二支、螺絲
    起子一支及如附表二編號四、五、六、七、十、十一及十三所示物品扣案可資佐
    證，足見其等此部分自白確與事實相符。
二、按刑法第三百二十一條第一項第三款之攜帶兇器竊盜罪，係以行為人攜帶兇器竊
    盜為其加重條件，此所謂兇器，其種類並無限制，凡客觀上足對人之生命、身體
    、安全構成威脅，具有危險性之兇器均屬之，且祇須行竊時攜帶此種具有危險性
    之兇器為已足，並不以攜帶之初有行兇之意圖為必要，最高法院著有七十九年度
    臺上字第五二五三號判例足資參照；依吾人之生活經驗，本案被告二人用以行竊
    用之螺絲起子為足以殺傷人生命、身體之器械，顯為具有危險性之兇器無疑。是
    核被告二人所為，係犯刑法第三百二十一條第一項第三款攜帶兇器竊盜罪。其等
    彼此間，有犯意聯絡與行為分擔，為共同正犯。其等先後多次攜帶兇器竊盜犯行
    ，均時間緊接，手段相同，所犯基本構成要件復相同，顯均係基於概括犯意反覆
    為之，均為連續犯，均依刑法第五十六條規定以一重罪論處，並均依法加重其刑
    。末查，被告丙○○前曾於八十九年間，因攜帶兇器加重竊盜及贓物等案件，經
    本院先後判處有期徒刑一年二月及三月確定，嗣定應執行刑為有期徒刑一年四月
    確定，於九十年八月十五日縮短刑期假釋出獄，於九十年八月二十二日縮刑期滿
    執行完畢，有臺灣臺中地方法院檢察署刑案資料查註紀錄表及臺灣高等法院被告
    全國前案紀錄表各一紙在卷可參，其於前開有期徒刑執行完畢後，五年內再犯本
    件有期徒刑以上之罪，為累犯，依刑法第四十七條規定加重其刑，並依法遞加重
    其刑。爰審酌被告二人係夫妻，年輕體盛，身無殘缺，屢次共犯本案，且其等前
    已共犯竊盜案件，被告丙○○經判處徒刑並已執行完畢，被告甲○○仍在緩刑期
    間，復均行再犯，顯無悔改之心，惟犯後尚均直承犯行，態度均稱良好等一切情
    狀，分別量處如主文所示之刑。扣案之如附表一編號一所示螺絲起子一支、編號
    二所示手電筒二支，乃被告二人共犯竊盜所用之物，且為被告丙○○所有；另扣
    得之如附表二編號四、五所示ＮＩＫＯＮ照相機各一台、編號六所示閃光燈一個
    、編號七所示滑鼠二個、編號十所示隨身碟一個、編號十一所示ＹＱＥＮ牌收音
    機一台及編號十三所示ＭＡＧＩＣ  ＢＲＩＣＫ（誤繕為ＲＢＲＵＩＣＫ）  Ｇ
    ＡＭＥ掌上型遊戲機一台，均為被告二人自某不詳車牌號碼之自用小客車內所竊
    得之物，為其二人因犯罪所得之物，業據被告二人於本院審理時供明在卷，以上
    分別依刑法第三十八條第一項第二款及第三款規定宣告沒收。至在被告二人住處
    扣得如附表二編號三所示之木質球棒一支，本院不認定被告丙○○犯有準強盜罪
    （詳後述），復非供其等竊盜所用之物；另扣得如附表二編號八所示酷易典翻譯
    機一個、編號九所示隨身聽一台及編號十二所示ＴＡＭＡＳＨＩ牌收音機一台或
    原本為被告二人所有之物（編號九、十二），或為被告二人撿拾得來（編號八）
    ，並非其等行竊所得，業據其等供承在卷，且查無此部分為其等供竊盜所用或行
    竊所得贓物，本院不另為沒收之諭知，公訴人請求就此等扣押物品均予宣告沒收
    ，容有誤會，附此敘明。
三、公訴意旨另謂：被告二人另於(一)九十二年二月二十五日二十一時許，在臺中市○○區○○路、公益路口附近，竊取乙○○停放該處之車牌號碼ＮＳ─四六二三號
    自小客車內之如附表一編號一所示物品，(二)於九十二年四月一日二十一時許，在
    臺中市南屯區○○○路、文心南三路口附近，由丙○○持所有客觀上足以供兇器
    使用之螺絲起子，破壞如附表一編號二所示子○○停放該處車輛之車門鎖，但未
    竊得車內任何財物，(三)於九十一年四月六日九時許，在臺中市西屯區東海別墅國
    際街附近，以螺絲起子破壞如附表一編號六所示己○○停放該處之車牌號碼Ｈ八
    ─六七二五號車窗，竊得財物，(四)於九十一年四月十日二十一時許，在臺中市○○區○○路國際街，以螺絲起子破壞如附表一編號九所示壬○○停放該處之車牌
    號碼ＲＪ─０三二五號車窗，竊得財物。因認被告二人涉犯刑法第三百二十條第
    一項竊盜罪嫌、第三百二十一條第一項第三款、第二項攜帶兇器加重竊盜既未遂
    等罪嫌。訊據被告二人堅詞否認有上開犯行，均辯稱伊等係自九十二年四月四日
    左右開始行竊，行竊地點多在臺中市○○○路之南苑公園附近，共犯案十件左右
    ，連同未竊取得手部分亦包括在內，並未前往如附表一編號一所示惠中路、公益
    路口，編號六、九所示東海別墅國際街附近行竊，且亦未竊取如附表一編號二所
    示財物等詞。而查，被告二人於九十二年四月十二日警詢筆錄均供稱自九十二年
    四月四日起開始行竊約十輛左右車內物品；被告丙○○於同日本院值班法官訊問
    時亦為相同供述，於同年五月十八日警員借提查證時仍供稱並未竊取如附表一編
    號一所示財物之語。被告甲○○雖於檢察官偵訊及本院審理時均供認全部竊盜犯
    行無誤，然於本院審理時逐一提示如附表一所示竊盜犯行並告以要旨，被告甲○○始又供稱伊等只前往文心南路之南苑公園附近行竊，並未到東海別墅之國際街
    附近或惠中路、公益路附近行竊等語。而如附表一編號一、六、九所示遭竊地點
    ，與被告二人本案所犯其餘竊盜地點並無地緣關係，並有相當距離，是否被告二
    人所為，不無可疑。雖該等被害人失竊部分物品確係在被告二人住處查獲，然被
    告二人均供稱伊等有看到某輛喜美自用小客車以同樣手法犯案，伊等才開始跟蹤
    那輛車，於該車先行洗劫被害車輛後，伊等才尾隨察看有無值錢物品，但如附表
    一所示編號三、四、五、七、八及十所示被害車輛是伊等以螺絲起子破壞車門或
    車窗後，再入內竊取財物等詞，二人供述大致相符。而觀如附表一編號一所示被
    害人乙○○之財物遭竊時間為九十二年二月二十五日，卻僅在被告二人住處起獲
    數位相機一台，另有皮夾、書籍、收音機、行動電話尚未起獲，如附表一編號六
    之被害人己○○遭竊財物，僅起獲行動電話一支、手提袋一只，另有新臺幣（下
    同）三千餘元、書籍、行動電話未起獲，如附表一編號九之被害人壬○○遭竊財
    物僅起獲行動電話二具，另有一萬二千元、咖啡色錢包未起獲。如被告二人確實
    進入被害人乙○○等人所有或使用中之自用小客車內竊取財物得手，復尚未銷贓
    變賣而帶往警員前往其等住處起贓，何以未發現被害人其餘失竊之值錢物品；而
    被告二人業已坦承大部分竊盜犯行無誤，衡情亦無就此部分特予否認之必要，是
    應認被告二人此部分辯解尚堪採信。至就如附表一編號二所示被害人子○○部分
    ，雖有車窗遭破壞之事實，然並未有任何財物損失，業據被害人子○○於警詢時
    陳明屬實，而被告二人業已供稱自九十二年四月四日左右開始行竊，則被害人子
    ○○於同年月一日遭竊之本案是否為被告二人所為，即有疑義，況被告二人係見
    路邊車輛隨機行竊，並未記得其等車牌號碼或在已行竊之車上註明記號，則其等
    不復記憶何輛車為其等所共竊，尚無違於經驗法則，且本案並未在被告二人所使
    用之車內抑或其等住處起獲任何被害人子○○所有失竊財物，難認被害人子○○
    所有車輛車窗遭毀係被告二人所為，而遽認其等有於如附表一編號二所示時地竊
    盜未得逞之犯行。以上被告二人上開部分竊盜犯行均不能證明，本應依法為無罪
    判決之諭知，然公訴人以此部分與前開已成罪部分具有連續犯之裁判上一罪關係
    ，基於審判不可分法理，本院不另為無罪之諭知。而被告二人除竊取如附表一編
    號三、四、五、七、八、十所示財物外，另竊得號碼不詳之自用小客車內物品，
    有扣案未經被害人領回之如附表二編號四、五所示ＮＩＫＯＮ照相機各一台、編
    號六所示閃光燈一個、編號七所示滑鼠二個、編號十所示隨身碟一個、編號十一
    所示ＹＱＥＮ牌收音機一台及編號十三所示ＭＡＧＩＣ  ＢＲＩＣＫ  ＧＡＭＥ
    掌上型遊戲機一台可證，並經證人即承辦偵查員丁○○於本院審理時證明經由被
    告二人供述確有查獲另部行竊車輛乙情屬實，是被告二人另有在臺中市南屯區○○○路之南苑公園附近之某車牌不詳自用小客車內竊取不詳被害人所有財物之犯
    行，亦堪認定，此部分與成罪部分具有裁判上一罪關係，本院自得一併審理，附
    此敘明。
貳、無罪部分：
一、公訴意旨另謂：被告二人於行竊如附表一編號十所示財物得手後，被告甲○○欲
    離去時，為被害人寅○○發覺加以制止，丙○○為讓甲○○脫免逮捕，自其車上
    取出木質球棒威脅寅○○不得靠近，適經巡邏員警發覺，與寅○○合力將二人逮
    捕等情，因認被告丙○○涉犯刑法第三百三十條（漏列第一項）準強盜罪嫌。
二、按犯罪事實應依證據認定之，無證據不得推定其犯罪事實，又不能證明被告犯罪
    者，應諭知無罪之判決，刑事訴訟法第一百五十四條、第三百零一條第一項分別
    定有明文。又事實之認定，應憑證據，如未能發現相當證據，或證據不足以證明
    ，自不能以推測或擬制之方法，以為裁判基礎（最高法院著有四十年臺上字第八
    六號判例參照）。再被害人之陳訴，本以使被告受刑事訴追為目的，故其陳述是
    否與事實相符，自應調查其他證據，否與事實相符，自應調查其他證據，以資審
    認，苟其所為攻擊之詞，尚有瑕疵，則在此瑕疵未予究明以前，即不能遽採為斷
    罪之基礎（最高法院著有六十九年臺上字第一五三一號判例參照）。另按認定犯
    罪事實，所憑之證據，雖不以直接證據為限，間接證據亦包括在內，然無論直接
    或間接證據，其為訴訟上之證明，須於通常一般之人均不致於有所懷疑，而得確
    信其為真實之程度者，始得據之為有罪之認定，倘其證明尚未達到此一程度，而
    有合理性懷疑之存在時，即無從為有罪之認定，此亦有最高法院七十六年臺上字
    第四九八六號判例可資參照。次按犯加重竊盜罪，為脫免逮捕，而當場施以脅迫
    ，依刑法第三百二十九條之規定，論以同法第三百三十條第一項之加重強盜罪（
    最高法院著有七十年度臺上字第一０五八號裁判意旨參照），是以該當刑法第三
    百三十條第一項之罪，仍須以該當刑法第三百二十九條規定為前提。又刑法第三
    百二十九條所謂竊盜因脫免逮捕，而當場施以脅迫者，係以已有逮捕之行為，被
    告為脫免逮捕，當場對於欲加逮捕之人，施以脅迫，始為相當，最高法院著有六
    十九年度臺上字第二九七一號裁判意旨參照；而該條所謂脅迫者，只需有該行為
    足使人心生恐怖即屬相當，不已使人不能抗拒為必要，最高法院固亦有七十四年
    度臺上字第三二二五號、七十九年度臺上字第五００號裁判意旨可資參照。惟行
    為人若基於自衛而無脅迫之妨害欲加逮捕者自由之犯意，縱使其於竊盜後有脫免
    逮捕，如無強暴或脅迫欲逮捕者之行為，自不能以該罪責相繩。
三、公訴人認被告丙○○涉犯上開加重準強盜罪嫌，無非係以被害人寅○○警詢之指
    訴為證。訊據被告丙○○堅詞否認上開犯行，辯稱：伊見與被告甲○○共犯如附
    表一編號十所示竊盜犯行遭發覺後，被害人寅○○不讓被告甲○○離去，被告甲○○在哭，伊看到現場有越來越多的人聚集，又都不是警察，看到現場人很多，
    怕他們對被告甲○○怎樣，心理害怕，伊單純只想將被告甲○○帶走，伊拿木質
    球棒也只有對被告甲○○說話，沒有對被害人寅○○脅迫，而且被害人寅○○去
    拿柺杖鎖出來時，伊也沒有反抗，仍站在原地，伊要求被害人寅○○放過伊等，
    之後就將木質球棒交給他，並無準強盜犯行云云。
四、經查：
  (一)被害人寅○○於警詢時雖陳稱：「．．．發現有人在破壞我的車門，並竊取我車
    內的財物，於是我上前欲追回物品，並與竊嫌發生衝突，當時並有穿著便衣的警
    察前來，合力逮捕竊嫌一男一女」、「因該竊嫌為讓女竊嫌上車，手持棒球棍威
    脅我不得靠近，並要打我」、「當時竊嫌已從我車上竊取手提包乙只，．．．」
    等語。然其於本院審理時則指稱：當時伊欲開車，見被告甲○○業已打開伊車門
    ，竊得伊所有手提包，伊遂過去抓她，．．．伊只抓到被告甲○○，因為先前在
    伊車前停放一輛紅色跑車，見狀馬上開走，伊覺得怪怪的，該車後來有繞了二、
    三圈，當場伊有向被告甲○○說「妳怎麼這樣」，她一直在哭，伊就打電話報警
    ，當時被告丙○○有拿木棒過來要救被告甲○○，伊就拿枴杖鎖出來，伊拿拐杖
    鎖是因為怕伊車上有小孩，怕會危險，被告丙○○拿木棒距離伊約十公尺，雙方
    都沒有動，他拿著木棍叫他太太趕快上車，但他太太沒動，伊怕他傷害伊，就從
    車上拿枴杖鎖走過去，他求伊放過他們夫妻，並要求私下和解，他沒有走近伊，
    在言談間，伊遂取下他的木棍，他沒有反抗，後來警員也到就合力逮捕他們二人
    ；伊在打電話報警時，也有同時打電話給工地同事二、三人，所以二、三名同事
    早在警方前五分鐘左右到達，當時被告丙○○拿出木質球棒時，伊同事已經在場
    ，而被告丙○○拿出木質球棒只有對被告甲○○說趕快跑，當伊去拿柺杖鎖時，
    被告甲○○沒跑，被告丙○○也沒有衝過來或說其他話，伊也不記得被告丙○○
    拿木質球棒之方式等詞綦詳。經本院提示其警詢筆錄質以「何故稱被告丙○○有
    威脅不得靠近，並要毆打？」時，則陳稱：伊忘記何故如此說，當時有車輛經過
    ，伊看到他拿棒球棍，伊就緊張，害怕他傷伊，但當時他並沒有說「不得靠近，
    要打你」之語。足見被害人寅○○於警詢時陳稱被告丙○○有持棒球棍威脅其不
    得靠近，並要毆打一情，乃其案發當時主觀之認知感受，並非被告丙○○實際口
    出該些內容。
  (二)至被告丙○○於檢察官偵訊時供稱：「．．．是被害人剛好回來看到我老婆在車
    上拿東西，我老婆請求他們原諒離開，被害人不肯，所以我從車內拿出木棒看他
    們會不會怕，並叫我老婆上車，結果他們也不怕，我就把木棒交給他們，我沒有
    拿木棒恐嚇他們，也沒有要揮打人，也不是惡意的」等詞。於本院九十二年五月
    二十八日調查時供認：伊見被告甲○○央求車主原諒，為車主所拒絕，伊先走，
    將車停在對面，再去看被告甲○○，伊有走去他們旁邊聽，車主沒有原諒被告甲○○的意思，伊不知如何是好，遂去車上拿木棒想要嚇嚇他們，但只有叫被告甲○○趕快上車等語。於本院同年六月十二日審理時則補供述：當時見被告甲○○
    在哭，陸續有很多人在場，又都不是警察，伊害怕他們對被告甲○○如何，伊心
    理害怕，只想單純將被告甲○○帶走，故有拿木棍對被告甲○○說話，伊離被害
    人超過十公尺，且被害人去拿柺杖鎖時，伊還是站在原地沒有衝過去等詞。
  (三)被告甲○○於本院內勤值班法官訊問時，供稱：「我在偷東西，剛好被害人回來
    ，我要求原諒，車主不讓我走，我願賠償他，我先生就拿球棒出來，叫我趕快走
    」等語。於本院九十二年五月二十八日調查時，供稱：伊拿皮包時，剛好被害人
    有一名男生及二名女生回來，那時伊已經竊取得手，他問伊要幹什麼，伊沒有說
    話，就將皮包當場交還並請求原諒，但是被害人說不要並要報警，之後，被告丙○○將車開走，伊還在那邊請求他們原諒，被告丙○○又把車子開過來，他拿了
    木棍，叫伊趕快跑，之後，被害人就拿起拐杖鎖過來，．．．被告丙○○拿棒球
    棍來時，只有拿在手上，並且叫伊趕快跑，被告丙○○距離伊就如同伊現在庭訊
位置與審判長間之距離，被告丙○○沒有拿棒球棍揮被害人，也沒有跟他們說什
    麼話，只有叫伊趕快跑而已等詞。
  (四)綜觀被害人寅○○與被告二人上開陳述，案發當時，應係被告甲○○行竊得手後
    ，為被害人寅○○發現，被告丙○○速駕車離去現場，惟仍在監視被告甲○○與
    被害人寅○○之互動，見被害人寅○○以電話聯絡二、三名友人到場，連同其妻
    與大嫂共有五、六名成年人在場，而被告甲○○只是不住地哭泣，而猶未取得被
    害人寅○○之原諒而離去，為脫免被告甲○○遭逮捕，始起意自車內起出木質球
    棒。雖被害人寅○○陳稱在場伊方有三名小孩在場，害怕被告丙○○取出該球棒
    欲對其等不利，始返回車內起出柺杖鎖一情。然彼時被害人寅○○一方至少有五
    、六名成年人在場，被告丙○○係處於弱勢處境，見其妻即被告甲○○遭被害人
    在內之五、六名成年人困住不得離去，且其等又係行竊為非法行為在先，懼於被
    害人在內之在場人士對被告甲○○採取不理性之舉動，始持木質球棒預為因應，
    並非不可理解。再者，被告丙○○手持木質球棒係站立在約十公尺遠距離吆喝被
    告甲○○上車，並未對被害人寅○○或其餘在場人士口出其他恫嚇言語，抑或有
    揮舞木質球棒之舉動，於被害人寅○○自車內取出柺杖鎖時，被告丙○○仍舊停
    留原地，末被害人寅○○朝其站立處走過去時，被告丙○○亦僅向被害人寅○○
    求情，被害人寅○○於雙方言談時主動取下所持之木質球棒時，被告丙○○亦未
    予反抗。足認被告丙○○持木質球棒用意僅處於喝令其妻即被告甲○○上車逃離
    現場，而非有對被害人寅○○施以脅迫之妨害自由故意至明。
五、依現有事證，僅能證明被告丙○○有脫免被告甲○○遭被害人寅○○逮捕之犯意
    ，卻缺乏積極證據證明其有對被害人寅○○施以脅迫之犯行。此外，復查無其他
    積極證據足以證明被告丙○○有準強盜及加重準強盜罪之犯行，其此部分犯罪不
    能證明，爰依法為無罪判決之諭知。
據上論斷，應依刑事訴訟法第二百九十九條第一項前段、第三百零一條第一項，刑法
第二十八條、第五十六條、第三百二十一條第一項第三款、第三十八條第一項第二款
、第三款，判決如主文。
中      華      民      國      九十二      年      七    月      一    日
                                        法  官  賴妙雲
右正本證明與原本無異。
如不服本判決，應於送達後十日內向本院提出上訴狀 （須附繕本） ，上訴於台灣高
法院台中分院。
                                        書記官
中      華      民      國      九十二      年      七    月      一    日
附錄論罪科刑法條
刑法第三百二十一條第一項第三款
第  321 條  犯竊盜罪而有左列情形之一者，處六月以上、五年以下有期徒刑：
            一  於夜間侵入住宅或有人居住之建築物、船艦或隱匿其內而犯之者。
            二  毀越門扇、牆垣或其他安全設備而犯之者。
            三  攜帶兇器而犯之者。
            四  結夥三人以上而犯之者。
            五  乘火災、水災或其他災害之際而犯之者。
            六  在車站或埠頭而犯之者。
            前項之未遂犯罰之。
3.裁判字號： 43年度台上字第670號
 上訴人僅有強力排除猛拖之被動行為，尚難認為有積極暴行而達於強暴脅迫之程度
             ，衡以準強盜罪係以當場施以強暴脅迫為構成要件，究否可認相符已
             非無斟酌之餘地。
4.裁判字號： 45年度台上字第1517號
 刑法第三百二十九條所定之竊盜以強盜論者，係指竊盜因防護贓物，脫免逮捕、湮
             滅罪證而當場施以強暴脅迫者而言，若於行竊時經事主發覺持械追捕
             即拋棄贓物而逃，被事主追上用棍毆打始予還擊致成互毆，縱擊傷事
             主可另成其他罪名，究不生以強盜論之問題。
21.裁判字號： 69年度台上字第2971號
刑法第三百二十九條所謂竊盜因脫免逮捕，而當場施以脅迫者，係以已有
              逮捕之行為，被告為脫免逮捕，當場對於欲加逮捕之人，施以脅迫，
24.裁判字號： 71年度台上字第3467號
 按竊盜因脫免逮捕而當場施以強暴罪，必以被害人對於竊盜之既遂或未遂犯，有加
              以逮捕之意思與行為，竊盜犯為脫免逮捕而當場對被害人施以強暴為
              成立要件。
23.裁判字號： 70年度台上字第1058號
  犯加重竊盜罪，為脫免逮捕，而當場施以脅迫，依刑法第三百二十九條之規定，論
              以同法第三百三十條第一項之加重強盜罪，即非再為加重竊盜罪，故
              結論部分，不能引用加重竊盜罪之法條，否則，將加重強盜罪及加重
              竊盜罪兩種處罰刑期不同之條文併列，即屬矛盾。
27.裁判字號： 73年度台上字第6251號
  原判決既依刑法第三百二十九條規定以準強盜論，並以有同法第三百二十一條第一
              項第三、四兩款之情形，適用第三百三十條第一項之規定，按加重強
              盜罪論處罪刑，是上訴人最後一次原犯之竊盜行為，因施用強暴之結
              果，在法律上已視為強盜，縱與其前四次竊盜行為，具有概括犯意，
              因其所犯並非同一罪名，自不能再與其他部分之竊盜行為復論以連續
              犯。
27.裁判字號： 73年度台上字第6251號
  原判決既依刑法第三百二十九條規定以準強盜論，並以有同法第三百二十一條第一
              項第三、四兩款之情形，適用第三百三十條第一項之規定，按加重強
              盜罪論處罪刑，是上訴人最後一次原犯之竊盜行為，因施用強暴之結
              果，在法律上已視為強盜，縱與其前四次竊盜行為，具有概括犯意，
              因其所犯並非同一罪名，自不能再與其他部分之竊盜行為復論以連續
              犯。
28.裁判字號： 74年度台上字第3225號
刑法第三百二十九條準強盜罪之所謂施強暴或脅迫，只須有此行為即為已足，不以至
使人不能抗拒為必要。
40.裁判字號： 79年度台上字第500號
刑法第三百二十九條準強盜罪所稱之「強暴脅迫」，只須行為人實施強暴
              或脅迫行為，足使人心生恐怖即屬相當，不以使人不能抗拒為必要。
44.裁判字號： 81年度台非字第205號
   要    旨： 刑法第三百二十九條所謂「脅迫」以使人心生畏懼為已足，而不以至
              不能抗拒之程度為必要。原判決事實欄記載：「被告乘江金峰停車路
              寐竊得江金峰所有內貯財物之皮包後，瞥見江金峰覺醒，以水果刀敲
              包，並向江金峰恐嚇稱『對不起，皮包我拿走了』等語，以阻止其取
              包（防護贓物），江金峰見狀心生畏怖，迅即離去」等情，依此事實
              告之行為自與刑法第三百二十九條所規定之準強盜罪相當。
59.裁判字號： 88年度台上字第5271號
   要    旨： 刑法第三百二十九條所稱之脅迫衹要在客觀上可使人發生恐怖觀念之
              ，即足當之，至該人是否因而心生畏怖，則非所問。上訴人加重竊盜
              ，為脫免逮捕，當場對曾○芳等人恫稱不要再追了，並持六角扳手作
              攻擊曾○芳等人，在客觀上可使曾○芳等人心生畏怖，自屬脅迫，至
              芳等人縱實際上未因而畏怖，仍奮力將上訴人制服，並不影響上訴人
              行為之成立。
64.裁判字號： 85年度上訴字第1034號
   要    旨： 按連續犯之構成，係以基於概括之犯意，連續數行為而觸犯構成要件
              之罪名為要件，業經司法院大法官會議於民國六十七年五月十二日以
              第一五二號解釋在案查本件被告所犯前開連續二次竊盜既遂之行為，
              刑法第三百二十條第一項之連續竊盜罪，而與其再另行竊盜，為脫免
              而以拳頭擊打方宏偉頭部之行為，係犯刑法第三百二十九條之準強盜
              二者罪名及犯罪構成要件均不相同，不能構成連續準強盜罪，應分別
              其罪刑後，再併罰之。被告所為，係犯刑法第三百二十條第一項及第
              二十九條第一項之罪，所犯上開二罪犯意各別，犯罪構成要件互殊，
              分論併罰。又其二次竊盜犯行，時間緊接，犯罪構成要件相同；顯係
              概括犯意反覆為之，為連續犯，依法加重其刑
              參考法條：中華民國刑法 第 29、51、56、59、320、328、329 條
                        （83.01.28)
                        刑事訴訟法 第 299、364、369 條（84.10.20)
    罰金罰鍰提高標準條例 第 1 條（82.02.05)
8.判例字號： 28年上字第1984號
  要    旨： 刑法第三百二十九條所謂當場，固不以實施竊盜或搶奪者尚未離去現?
             限，即已離盜所而尚在他人跟蹤追躡中者，仍不失為場。惟於竊盜或?
             者離去盜所後，行至中途始被撞遇，則該中途，不得謂為當場，此時?
             彼此爭執，犯人予以抵抗，實施強暴或脅迫，除可另成其他罪名外，?
             以強盜論之問題。
9.判例字號： 28年非字第43號
  要    旨： 刑法第三百二十九條之強暴脅迫，以當場實施者為限，如在脫離犯罪?
             或追捕者之視線以後，基於別種事實而實施時，則雖意在防護贓物或?
             逮捕，亦不過為另犯他罪之原因，與前之竊盜或搶奪行為無關，自不?
             用該條以強盜論。被告竊得某甲之驢，在某處出售，為甲之岳父某乙?
             ，向前盤詰，被告偽稱買自客人，納有畜稅，邀乙到畜稅代徵所查問?
             至附近崖下，即將乙殺害，牽驢逃去。是被告事後之犯罪意思，雖在?
             贓物或脫免逮捕，要不過為殺害乙之原因，與竊盜臨時行強兩不相涉?
             法應以殺人與竊盜併合論科。
9.判例字號： 28年非字第43號
  要    旨： 刑法第三百二十九條之強暴脅迫，以當場實施者為限，如在脫離犯罪?
             或追捕者之視線以後，基於別種事實而實施時，則雖意在防護贓物或?
             逮捕，亦不過為另犯他罪之原因，與前之竊盜或搶奪行為無關，自不?
             用該條以強盜論。被告竊得某甲之驢，在某處出售，為甲之岳父某乙?
             ，向前盤詰，被告偽稱買自客人，納有畜稅，邀乙到畜稅代徵所查問?
             至附近崖下，即將乙殺害，牽驢逃去。是被告事後之犯罪意思，雖在?
             贓物或脫免逮捕，要不過為殺害乙之原因，與竊盜臨時行強兩不相涉?
             法應以殺人與竊盜併合論科。
8.判例字號： 28年上字第1984號
  要    旨： 刑法第三百二十九條所謂當場，固不以實施竊盜或搶奪者尚未離去現?
             限，即已離盜所而尚在他人跟蹤追躡中者，仍不失為場。惟於竊盜或?
             者離去盜所後，行至中途始被撞遇，則該中途，不得謂為當場，此時?
             彼此爭執，犯人予以抵抗，實施強暴或脅迫，除可另成其他罪名外，?
5.裁判字號： 45年度台上字第856號
  要    旨： （一）法院科刑之判決書須先認定犯罪事實，然後於理由欄內敘明其?
                   所憑之證據，方足以資論罪科刑。
             （二）森林法第五十條第一項第五款規定係以贓物為原料製成木炭、?
                   油或其他物品為構成要件。行為人盜取森林主產物縱為將來製?
                   品之用，但在未製成物品以前仍不構成該條款之罪 。
             （三）竊盜已離開現場，縱令事後因護贓拒捕而對林警施強暴脅迫，?
                   構成刑法第三百二十九條之準強盜罪。
26.裁判字號： 73年度台上字第4639號
   要    旨： 刑法第三百二十九條(準強盜罪)所謂之當場，固不以實施竊盜或搶奪
              未離去現場為限，即已離盜所尚在他人跟蹤追躡中者，仍不失為當場
              若竊盜或搶奪者，於得手後行至中途，始被發覺，則該中途，不得謂
              場，此際如基於別種事實而實施強暴脅迫，除可另成立其他罪名外，
              以強盜論之問題 。
42.裁判字號： 81年度台上字第2338號
   要    旨： 刑法第三百二十九條所謂當場，固不以實施竊盜者尚未離去現場為限
              已離盜所而尚在他人跟蹤追躡中者，仍不失為當場，如在脫離犯罪場
              追捕者之視線以後，始被撞遇，則不得謂為當場。
44.裁判字號： 81年度台非字第205號
   要    旨： 刑法第三百二十九條所謂「脅迫」以使人心生畏懼為已足，而不以至
              不能抗拒之程度為必要。原判決事實欄記載：「被告乘江金峰停車路
              寐竊得江金峰所有內貯財物之皮包後，瞥見江金峰覺醒，以水果刀敲
              包，並向江金峰恐嚇稱『對不起，皮包我拿走了』等語，以阻止其取
              包（防護贓物），江金峰見狀心生畏怖，迅即離去」等情，依此事實
              告之行為自與刑法第三百二十九條所規定之準強盜罪相當。
              參考法條：中華民國刑法 第 329 條（83.01.28)
48.裁判字號： 83年度台上字第2779號
   要    旨： 依原判決事實欄所載，上訴人等係「竊取黃海參所有飼養之吳郭魚共
              斤，放置岸邊，嗣為黃海參發覺，雙方口角，周秋文、周國隆二人竟
              基於防護贓物之目的，施強暴而毆打黃海參……」，足見上訴人等施
              毆打黃海參，係在雙方口角之後，則上訴人等之施強暴，究係起因於
              口角或為防護贓物之目的，因其攸關準強盜罪之是否成立，自應加以
              推究，並說明其理由，以昭信讞。惟查原判決於事實欄僅一味認定上
              等係基於防護贓物之目的，但於判決理由中，對於為何必須如此認定
              無隻字片語加以說明，自難謂無判決不備理由之違法。
              參考法條：中華民國刑法 第 329條（83.01.28)


司法院資訊處製作；財團法人民間司法改革基金會備份。
